---
title: "Tugas Analisis Regrasi Pertemuan 7"
author: "Salsa Rifda Erira_G1401221094"
date: "2024-03-05"
output: html_document
---

```{r}
library(readxl)
library(tidyverse)
library(dplyr)
dataxy <- read_excel(path = "D:/semester 4/Analisis Regrasi/Kuliah/data minggu 7.xlsx")
dataxy <- dataxy[1:15,] %>% select(X, Y)
dataxy
```
```{r}
library(ggplot2)
plot(x = dataxy$X, y =dataxy$Y)
```

Data menyebar secara eksponensial, tanpa ada data pencilan atau data aneh.
Dengan pertimbangan belum diajarkan mencari persamaan regrasi eksponensial, maka rumus regrasi dicari melalui software excel dan didapatkan nilai 

y duga = 56.665e^(-0.038x)


```{r}
e <- 2.718281828 # menyatakan nilai e
x <- dataxy$X
y <- dataxy$Y
alfa <- 56.665
beta <- -0.038
y_duga <- round(alfa*e^(beta*x), 3)
galat <- round(y - y_duga, 3)

tabelnilai <- data.frame(x, y, y_duga, galat)
tabelnilai

```
```{r}
# melakukan transformasi agar linear
y_trans <- log(y)

plot(x, y_trans)
abline(lm (y_trans ~ x))
```
Setelah dilakukan transformasi terlihat data bergerak linear 
```{r}
# melakukan transformasi pada parameter
b0 <- log(alfa)
b1 <- beta
round(b0,3)
round(b1,3)
```


```{r}

yduga_trans <- b0 + b1*x
galat_trans <- y_trans - yduga_trans

tabelnilai_trans <- data.frame(x, y_trans, yduga_trans, galat_trans)
tabelnilai_trans

```
Jadi, diketahui persamaan regrasi linear sederhana dari eksponensial setelah ditransformasi adalah : y duga = 4.037-0.038X

```{r}
model <- lm(y_trans ~ x)
summary(model)
```
Dapat dilihat bahwa benar nilai intersep dan slope pada anova sama dengan nilai beta0 dan beta1 yang ditransformasi secara manual. Persamaan regresi ini cenderung merupakan model regresi terbaik jika dilihat melalui nilai R-Squared mendekati 1


Kemudian selanjutnya kita akan melakukan uji asumsi.

## Uji Asumsi
```{r}
# plot persebaran nilai ragam
plot(model, 1)
```
Melalui scatterplot, terlihat data masih berada di sekitar 0 tetapi memiliki lebar keragaman yang berbeda (ragam cenderung berbentuk corong). Ragam kemungkinan bersifat Heterodixcity

Uji Breusch-Pagan dilakukan sebagai pembuktian
H0 : Ragam Homogen
H1 : Ragam tidak homogen
```{r}
library(lmtest)
homogen <- bptest(model)
homogen
```
Nilai P-value pada uji kehomogonan itu menyatakan ada perbedaan yang cukup signifikan dalam galat. Galat tidak homogen, cenderung berbentuk corong. Dibutuhkan analisis kuadrat tekecil terboboti. 


Selanjutnya disajikan cara untuk menccari tahu apakah galat saling bebas\


```{r}
# uji galat acak
plot(x = 1:dim(tabelnilai_trans)[1],
     y = model$residuals,
     type = 'b')
```
Ragam cenderung berpola, tapi akan dilakukan uji runs.test
H0 : Galat acak saling bebas
H1 : Galat tak acak dan tak saling bebas

```{r}
library(randtests)
runs.test(model$residuals)
```
Nilai p-value lebih besar dari 0.05
H0 diterima, galat acak saling bebas


```{r}
# Uji kenormalan Galat
plot(model, 2)
```
Melalui Plot QQ galat, sebaran cenderung simetris dengan ujung-ujung menipis. Sebagai pembuktian akan dilakukan shapiro-wilk test

H0 = data menyebar normal
H1 = Data tidak menyebar normal

```{r}
shapiro.test(model$residuals)
```
p-value lebih besar dari 0.05.Hal ini berarti hipotesis terima H0 yaitu data menyebar normal

Diantara 3 asumsi Gauss-Markov, 1 asumsi tidak terpenuhi yaitu asumsi galat menyebar homogen. Untuk melanjutkan ke tahapan selanjutnya, maka perlu dilakukan analisis kuadrat terkecil terboboti.

```{r}
# weight least squares

# nyatakan bobot untuk digunakan
bobot <- 1/((model$fitted.values)^2)

# model analisis regresi bobot terkecil

wls_model <- lm(y_trans ~ x, data = tabelnilai_trans, weights = bobot)
summary(wls_model)

```

```{r}
homogen2 <- bptest(wls_model)
homogen2
```

Setelah dilakukan pembobotan, galat bernilai homogen. Hal ini dapat dilihat melalui standar error sisaan yang berkurang dari 0.1794 menjadi 0.09149. Akan tetapi nilai R-Squared juga berkurang dari 0.9551 menjadi 0.9194 yang menandakan bahwa regresi terbobot ini tak lebih mewakilkan nilai y terhadap x dibandingkan regresi awal sebelum dilakukan pembobotan.

Persamaan regrasi
y duga = 4.012 - 0.037X
```{r}
yduga <- 4.012 - 0.037*x
tabelnilairegresi <- data.frame(y_trans, yduga)
tabelnilairegresi
```


